臺灣高等法院刑事判決　　　　　　　　99年度上訴字第4222號
上　訴　人
即　被　告　張輝雄
選任辯護人　黃教倫律師
上列上訴人因偽造有價證券等案件，不服臺灣基隆地方法院98年
度訴字第1259號，中華民國99年10月29日第一審判決（起訴案號
：臺灣基隆地方法院檢察署97年度偵緝字第450、451號），提起
上訴，本院判決如下：
    主  文
上訴駁回。
    事  實
一、張輝雄於民國87年3 、4 月月間，向其前女友周素妃（更名
    為周穎楹）曾於85年10月30日在位於彰化縣彰化市○○路○
    段838 號彰泰汽車股份有限公司（下稱彰泰汽車公司）購買
    自小客車之業務員徐宏仁，以給付1萬元餘款分期付款之購
    車專案購買自小貨車，該購車專案需2位連帶保證人擔保，
    並需提供身份證件影本，其中1人連帶保證人名下需有不動
    產並提供土地、建物所有權狀影本方符購車條件，故張輝雄
    需覓得2位連帶保證人，才能以該購車專案以1萬元購買自小
    貨車。張輝雄明知其雖已徵得張元兆同意，擔任其購車之保
    證人，張元兆於87年3月31日傳真身分證、名下位於桃園縣
    中壢市○○段3112號地號土地及中壢市○○街90巷355之3號
    2樓房屋建物所有權狀予彰泰公司之徐宏仁，然在張輝雄購
    車前，張元兆即向張輝雄表示不願意擔任張輝雄購車之保證
    人，詎張輝雄為謀向他人詐購車輛，竟意圖為自己不法之所
    有，基於竊盜之犯意先於87年4月前之某日，在其位於彰化
    縣彰化市○○路租屋處，竊取當時與其同住女友之弟周宗慶
    之身分證，待將身分證影印後，再將身分證放回原處。張輝
    雄將前述分期付款購車專案所需要2位保證人資料備妥後，
    於87年4月1日至位於上址彰泰汽車公司向該公司不知情業務
    員徐宏仁表示欲以該購車專案購買自小貨車，並謊稱已經其
    已得張元兆、周宗慶之同意擔任購買該車之連帶保證人，業
    務員徐宏仁見張輝雄已將上述購車專案所需2位連帶保證人
    資料備妥，業務員徐宏仁遂在福灣企業分期購車申請書上，
    填寫購車者「張輝雄」個人資料、保證人張元兆、周宗慶之
    資料，張輝雄並囑徐宏仁刻「張輝雄」印章，並利用不知情
    之徐宏仁至不知情之刻印店偽刻「張元兆」、「周宗慶」之
    印章，以便辦理購車資料之所用。張輝雄接獲徐宏仁對保通
    知於87年4月15日至位於上址彰泰汽車公司進行對保時，並
    基於行使偽造私文書之犯意，於附表編號2所附條件買賣合
    約之私文書中連帶保證人欄上，偽造如附表編號1所示「張
    元兆」、「周宗慶」之簽名，並加蓋上開偽刻之「張元兆」
    、「周宗慶」印章，偽造「張元兆」、「周宗慶」印文，並
    為擔保上開貸款，又基於偽造有價證券之犯意，在附表編號
    2之本票共同發票人欄中，偽造如附表編號2所示「張元兆」
    、「周宗慶」之簽名，並加蓋上開偽刻之「張元兆」、「周
    宗慶」印章，偽造「張元兆」、「周宗慶」印文，並將上開
    私文書及本票交予徐宏仁，而徐宏仁因張輝雄與周宗慶之姐
    周素妃為男女朋友關係，且張輝雄前亦擔任周素妃購車時之
    連帶保證人，另張元兆亦係周素妃購車時提供不動產資料之
    連帶保證人，誤認張元兆、周宗慶有同意擔任連帶保證人而
    予以辦理對保手續，完成表示以張元兆、周宗慶名義擔任購
    買上開車輛之連帶保證人之私文書、本票，藉此偽造該不實
    之福灣企業股份有限公司（下稱福灣公司）附條件買賣合約
    書、本票，持之向代表福灣公司之徐宏仁，購買車號M5-870
    5號自用小貨車1輛，約定總價款為49萬1430元，繳交頭起款
    後餘款分期清償，自87年5月25日起，至89年3月25 日止，
    以每月為1期，每期清償本息1萬61 0元，福灣企業公司因此
    不疑有詐，誤認張輝雄已徵得張元兆、周宗慶同意出名擔任
    購車之連帶保證人，且確有依約付款之意，指示不知情之經
    銷商彰泰汽車公司，將該車輛交付予張輝雄，足以生損害於
    張元兆、周宗慶及福灣企業公司，嗣因張輝雄於取得該車輛
    後，僅繳交19期分期款，即不繼續繳納，為福灣企業公司持
    上開本票聲請臺灣臺中地方法院以87年度票字第10420號裁
    定強制執行獲准，並以該確定本票裁定，聲請對張元兆、周
    宗慶強制執行，張元兆、周宗慶於接獲法院執行命令後，始
    查知上情。
二、案經周宗慶告訴暨張元兆訴由臺北市政府警察局松山分局報
    告臺灣臺北地方法院檢察署呈請臺灣高等法院檢察署檢察長
    令轉臺灣基隆地方法院檢察署檢察官偵查起訴。
    理  由
壹、關於證據能力：
一、按被告以外之人於審判外之言詞或書面陳述，除法律有規定
    者外，不得作為證據，刑事訴訟法第159 條第1 項定有明文
    ，是證人張元兆於警詢時所為之陳述，乃屬被告以外之人於
    審判外之陳述，係屬傳聞證據，被告張輝雄之辯護人於原審
    準備程序中為此證據力之爭執，而公訴人就證人張元兆於警
    詢之證述，並未釋明上開證述有何與刑事訴訟法所定傳聞法
    則例外取得証據能力之特別要件相合，是證人張元兆於警詢
    時之陳述，應無證據能力。
二、按被告以外之人於審判外之言詞或書面陳述，雖不符刑事訴
    訟法第159 條之1 至第159 條之4 之規定，然經當事人於審
    判程序同意作為證據，法院審酌該言詞陳述作成時之情況，
    認為適當者，亦得為證據，刑事訴訟法第159 條之5 第1 項
    定有明文。當事人、代理人或辯護人於法院調查證據時，知
    有刑事訴訟法第159 條第1 項不得為證據之情形，而未於言
    詞辯論終結前聲明異議者，視為有前項之同意，同條第2 項
    亦有明定。本案據以認定被告犯罪事實之證據，部分屬於傳
    聞證據，惟檢察官、被告及其辯護人就該等證據，除上述證
    人張元兆於警詢時所為證述，辯護人爭執其證據能力外，其
    他證據於原審審理程序時均未爭執其證據能力，且迄於言詞
    辯論終結前復未聲明異議，爰審酌並無違法取證之瑕疵，亦
    認以之作為證據為適當，故依刑事訴訟法第159條之5第1項
    、第2項之規定，該等傳聞證據均具備證據能力而得作為證
    據。
貳、實體部分：
一、訊據被告張輝雄對於以張元兆、周宗慶為連帶保證人，購買
    車號M5-8705 號自用小貨車之事實固供承不諱，然矢口否認
    有竊盜、詐欺取財、偽造印章、署押、行使偽造私文書、偽
    造有價證券犯行，辯稱：張元兆是將土地、房屋所有權狀傳
    真給業務員徐宏仁，我購車時，業務員徐宏仁有跟我說關於
    對保的手續他會去找保証人去談對保的事宜，張元兆同意給
    我作保後，並未打電話拒絕我擔任保證人，我當初是為了要
    作生意才會去福特購買一部自小貨車，頭期款當時我付1 萬
    元，我當時是以正常的手續向福特汽車的業務員辦理分期付
    款的，是要找一個房保、一個身分證保，都齊全我就可以分
    期購車，我確實有經過周宗慶、張元兆的同意，以他們擔任
    保證人向福特汽車辦理分期購買汽車，我女友的車也是向福
    特汽車購買汽車，起訴書上面記載是按照先前其女友周穎楹
    購買汽車之模式來辦理，因為福灣公司只是辦理福特汽車貸
    款的公司，本身並無賣車子，我的女友周穎楹是向福特汽車
    買車，貸款的是福灣公司云云。惟查：
  (一)上揭犯罪事實，業據告訴人張元兆、周宗慶指訴綦詳，復有
    本票、附條件買賣合約、動產擔保交易付條件買賣設定登記
    申請書、福灣企業分期購車申請書、台中地方法院90年度中
    簡字第11 號 民事判決、彰化地檢署92年度偵字8782號不起
    訴處分書、台中地方法院89年度中簡字第2707號民事判決、
    證人周宗慶筆跡、被告張輝雄筆跡、證人張元兆筆跡、張元
    兆之土地所有權狀影本、建築改良物所有權狀（97年偵緝字
    450 號卷第83至85、86、87、91、92至93、94至95、150 、
    151 、152 頁、97年偵緝字451 號卷第87-1至88頁）、臺北
    地方法院96年執字第4540號執行命令（96年發查字481 號卷
    第4 頁）、桃園地方法院94年度執字25508 號執行命令、臺
    灣苗栗地方法院89年度執字4465號、5122號執行處通知、台
    中地方法院87年度票字第10420 號民事裁定、確定證明書（
    96年他字1730號卷第14、15至17、18至19頁）在卷可稽。而
    本件福灣企業分期購車申請書上所載日期為87年4 月1 日（
    偵緝450 號偵查卷宗第87頁），附條件買賣合約上證人即業
    務員徐宏仁所書寫日期則為4 月15日，與被告張輝雄簽發本
    票上所載申請日期為87年4 月15日相同（同上偵查卷第83頁
    ），另張元兆傳真其身分證、名下位於桃園縣中壢市○○段
    3112號地號土地及中壢市○○街90巷355 之3 號2 樓房屋建
    物所有權狀予彰泰公司之徐宏仁之日期為31-MAR-1 998（按
    即87年3 月31日），可知本件被告於87年4 月1 日備妥資料
    至位於上址彰泰汽車公司向業務員徐宏仁表示欲以該購車專
    案購買自小貨車，張輝雄接獲福特汽車公司業務員徐宏仁通
    知於87年4 月15日辦理對保手續。
  (二)經臺灣基隆地方法院檢察署檢察官將告訴人張元兆、周宗慶
    當庭書寫及調閱渠等在金融機構開戶、新光人壽保險單借據
    所書寫之「張元兆」、「周宗慶」署名，連同上開福灣企業
    分期購車申請書、附條件買賣合約書及本票，送請內政部警
    政署刑事警察局鑑定字跡，鑑定結果認張元兆、周宗慶當庭
    書寫及在金融機構開戶、新光人壽保險單借據所書寫之署名
    與上開本票上「張元兆」、「周宗慶」署名之連筆方式、筆
    劃角度、字體結構均不相符，有該局98年11月8 日刑鑑字第
    09801520 43 號鑑定書可稽（97年偵緝字450 號卷頁257 至
    259 ），足認上開本票上「張元兆」、「周宗慶」署名，並
    非告訴人張元兆、周宗慶所書寫。
  (三)被告張輝雄購買本案系爭自小貨車，徐宏仁辦理對保手續，
    連帶保證人張元兆、周宗慶均未在場親自辦理對保手續：
  １證人即本件辦理對保之彰泰汽車公司業務員徐宏仁於99年10
    月7日原審審判時具結證稱：「（問：你在87年時從事何職
    業？）從事福特汽車彰化彰泰汽車的業務員。」、「（問：
    87年時被告他有無向你們公司購買一部貨車？）有，當時有
    2個人，周素妃（更名為周穎楹）、張輝雄他們2個人一起來
    看車，其中一個人先買，後來原先買車的那個人介紹另1 個
    人來買車，是何人先買車，我忘記了，一台是轎車、一台是
    貨車，被告是買好幫手貨車、周素妃（更名為周穎楹）是買
    轎車LIATA。」、「（問：這2個人買車對保的手續，均是你
    辦理的？）福灣公司來跟購車者、保證人對保，福灣公司是
    貸款的公司，原來應該是由福灣公司的人來辦理對保，福灣
    公司都會拜託福特汽車的業務員順便辦理對保手續，福灣公
    司是福特汽車的關係企業，賣福特汽車辦理貸款的業務是由
    福灣公司辦理，如果我有簽名的話，就是我辦理對保，我要
    看本票才知道是不是我辦理的。」、「（問：聲請提示450
    號偵查卷第83至87頁，附條件買賣契約書、動產擔保交易附
    條件買賣設定登記申請書，上面徐宏仁的簽名是否是你本人
    所簽？）是。上面有我的簽名，就是我對保的沒錯。」、「
    （問：你對保是你本人到場，還是以電話聯繫？）車主要買
    車，如果用現金就不用保證人，如果要辦理貸款就要提供擔
    保，我印象中，我擔任汽車業務員賣了5、600台車，有的本
    票我是交給車主去請保證人簽名、蓋章，有的是我當場對保
    ，就是車主未到場下，由我去找車主的保證人去辦理對保，
    我要看到人，才知道我有沒有看過這個人有無當場對保，今
    日在庭的證人周宗慶我有見過（當庭指認），簽本票的程序
    是由購車者張輝雄先簽名，然後出示保證人的身分證或影本
    先行核對是否為本人，我有看到周宗慶、張元兆他們2人，
    但他們2人有無在本票上面當著我的面簽名我現在忘記了，
    福灣公司都會先詢問保證人是否願意當保證人，都有電話錄
    音，且保證人都會提出保證的資料如不動產所有權狀等資料
    、身分證影本等，福灣公司都先電話詢問過並審核後，我才
    會通知購車人及保證人到公司或購車車主的住所辦理對保手
    續。我可以確定周宗慶、張元兆都是本件被告的保證人，因
    為我有打電話通知他們2人對保，公司電話都會錄音，而且
    周宗慶、張元兆都有提供資料，所以我可以確定他們都是被
    告購車的保證人。」、「（問：通知保證人到場後，你會把
    本票、附條件買賣合約、動產擔保交易附條件買賣設定登記
    申請書，你會把文件拿給保證人看嗎？）偵查卷第83 頁本
    票上面沒有我的簽名，第84頁附條件買賣合約上面的徐宏仁
    是我的簽名、第85、86頁其他約定事項、設定申請登記書沒
    有我的簽名、第87頁福灣企業分期購車申請書業務代表的簽
    名不是我簽名的。我會拿本票、附條件買賣合約，會拿給保
    證人簽名，設定登記申請書只會拿給張輝雄看。」（見原審
    99年10月7日審判筆錄）等語。證人徐宏仁證述，福灣公司
    都會先詢問保證人是否願意當保證人，都有電話錄音，經原
    審向福灣公司函詢，經該公司於99年9月2日刑事陳報狀，載
    明福灣公司於87年間並無錄音設備即記錄，無從提供該檔案
    資料等語，有該刑事陳報狀在卷可稽，又證人徐宏仁證述，
    有打電話予證人張元兆、周宗慶要對保，此情均為證人張元
    兆、周宗慶所否認，並無其他佐證可以證明。是僅依照證人
    徐宏仁之證述，均不足以證明證人張元兆、周宗慶確實同意
    擔任被告張輝雄購車之連帶保證人。
  ２被告張輝雄於98年5 月5 日檢察官偵訊時供稱：「我是說
    我分期付款買車，徐宏仁說分期公司會自己對保，叫我資料
    給他，對完保後，我才能買車，後來他們說對保完成，叫我
    拿頭期款去拿車我才去拿，我自始至終沒有必要或能力，叫
    賣車的業務幫我作資料」（見97年偵緝字450 號卷第106 至
    107頁）等語；99年1月19日原審準備程序時供稱：我購車
    時，業務員徐宏仁有跟我說關於對保的手續他會去找保証人
    去談對保的事宜，我當時是以正常的手續向福特汽車的業務
    員辦理分期付款的，是要找一個房保、一個身分證保，都齊
    全我就可以分期購車等語；99年10月7日原審審判時供稱
    ：我沒有把握說徐宏仁有找周宗慶、張元兆他們2人來對保
    ，我只有聽說徐宏仁有去找張元兆，不知道是聽徐宏仁還是
    張元兆講的，我沒有看到徐宏仁有找周宗慶對保，周素妃買
    轎車是先付頭期款1萬元就把車子牽回來，我也是跟她一樣
    的模式去公司把名簽一簽就把貨車牽回來。我第一次去看車
    ，第二次去徐宏仁公司簽名，第三次是牽周素妃『你愛他』
    的車，再來我是跟周素妃一起去公司看車，看完車後，徐宏
    仁跟我說要1萬元，隔了幾天我拿了1萬元到徐宏仁公司簽一
    些資料，簽好名後沒有多久，徐宏仁打電話給我說，可以去
    牽車了，對保是由徐宏仁搞定的，對保的事情，我都不知道
    等語（見原審99年10月7日審判筆錄）。綜合被告張輝雄
    警詢、偵訊及原審審判時供述，其僅有提供購買自小貨車連
    帶保證人之相關資料，及證人即彰泰汽車公司業務員徐宏仁
    叫伊拿一萬元即到公司簽一簽資料就牽車，對保手續則由證
    人徐宏仁自行辦理，依照被告張輝雄之供述，辦理對保僅有
    被告與徐宏仁在場，並由被告在對保之文件簽名而已。
  ３證人張元兆於97年12月9 日偵訊時具結證稱：「（問：你
    認識在庭之張輝雄嗎？）認識十幾年了，但約十年沒見過了
    。」、「（問：你有提供你的證件給張輝雄嗎？）太久了，
    不是很清楚。」、「（問：你有同意張輝雄要當他購買汽車
    的保證人嗎？）沒有，之前他女朋友買車時，有找我作保，
    我有同意並作保。後來張輝雄自己要買車，他有問我是否要
    當保證人，我沒有同意。」、「（問：你有同意張輝雄，和
    周宗慶一起當本票發票人？）沒有，我完全不知道這個事。
    」、「（問：十年前，張輝雄有問你是否同意當他買車的保
    證人嗎？）張輝雄他女朋友買車，因為他女朋友是我前妻的
    表姐，所以我有答應。後來張輝雄也要買車，有跟我提過要
    找我一樣當保證人，但是我沒有答應他，後來他買新車，我
    覺得很奇怪，他不是要找我當保證人，但是沒有銀行來找我
    對保，我打電話問張輝雄，當時他說，他已經找別人作保。
    」（97年偵緝字450 號卷頁44至48）等語；99年3 月4 日
    原審審判時具結證稱：「（問：業務代表徐宏仁有無就被告
    購買福特汽車辦理貸款之事，有無跟你聯絡過？）都沒有。
    」（見原審99年3月4日審判筆錄）等語；99年10月7日原
    審審判時具結證稱：「（問：對證人徐宏仁所言，有何意見
    ？提示並告以要旨）跟事實不符，我都沒有到場，我也沒有
    見過徐宏仁，徐宏仁沒有打電話給我，也沒有福灣公司的人
    打電話給我，對保的事情，我都不知道。」（原審99年10月
    7日審判筆錄）等語。
  ４證人周宗慶於98年5 月26日檢察官偵訊時具結證稱：「（
    問：有無人曾經找你對保過？）沒有，我是開庭才知道我有
    一張身分證影本被張輝雄拿去彰化作人保。」（97年偵緝字
    450號卷第117頁）等語；99年3月4日原審審判時具結證稱
    ：「（問：你知道被告在87年有向福特公司購買壹台小貨車
    ？）當時不知道，我是直到法院寄給我裁定資料我才知道，
    裁定內容就是我擔任人保，要強制執行我的財產，我看資料
    我才知道是被告買車子由我當人保，張元兆當房保。」、「
    （問：當時有無任何人找你對保？）沒有。」、「（問：是
    否認識在福特公司當業務的徐宏仁？）不認識。」「（問：
    聲請提示451號偵查卷83至87頁，本票、附條件買賣合約書
    、分期購車申請書這些文件上面你的簽名、印文，這簽名是
    不是簽的，印文是不是你蓋的？）都不是我簽的名字，也不
    是我蓋的章。」（見原審99年3月4日審判筆錄）等語；99
    年10月7日原審審判時具結證稱：「（問：在87年4月15日時
    ，你有跟張元兆、徐宏仁、張輝雄，在張輝雄的住處辦理張
    輝雄買小貨車對保之事嗎？）沒有。」（見原審99年10 月7
    日審判筆錄）等語。
  ５綜上所述，證人即彰泰汽車公司業務員徐宏仁證稱，有為完
    整之對保手續，核對購車者張輝雄、連帶保證人張元兆、周
    宗慶之年籍資料，及請購車者及連帶保證人在附條件買賣合
    約及本票上簽名云云，然此情為被告張輝雄所否認，被告張
    輝雄供稱，業務員徐宏仁叫伊去公司簽一簽資料，並沒有看
    到證人周宗慶、張元兆對保等語，另證人張元兆、周宗慶則
    證稱，均未接獲電話要對保，並沒有辦理對保手續等語，雖
    證人徐宏仁於原審當庭指認，對保當時確有對證人周宗慶進
    行對保程序，並表示證人周宗慶係被告張輝雄當時之女友周
    素妃之弟，然對於原審99年10月7日當日庭期遲到之證人張
    元兆卻不能指認有為其辦理對保手續，並表示沒有見過證人
    張元兆，依照證人徐宏仁所述其經手販賣之自小客車有5、
    600台，本案被告張輝雄購車87年4月間之時間迄今已經相隔
    12年餘，如何能明確指認僅有對保一面之緣之證人周宗慶，
    且證人張元兆在之前86年11月間還擔任被告張輝雄之前女友
    周素妃向證人徐宏仁購車提供擔保之連帶保證人，證人徐宏
    仁已經為證人張元兆辦理對保過，此情亦為證人張元兆所坦
    認，有提供不動產所有權狀影本擔任被告張輝雄前女友購車
    之連帶保證人等語。且證人徐宏仁於原審審判時表示證人張
    元兆很好認，而證人徐宏仁於原審審判時竟不能指認在庭之
    張元兆，有為證人張元兆進行對保，是證人徐宏仁上述關於
    被告張輝雄購車有進行完整之對保手續云云，顯難採信。從
    而益足以證明，證人張元兆、周宗慶未親自於證人徐宏仁辦
    理對保時在附表編號1所示之附條件買賣合約私文書及附表
    編號2所示之本票上簽名、蓋章。又依照被告張輝雄警詢、
    偵訊及原審審判時供述，其僅有提供購買自小貨車連帶保證
    人之相關資料，及證人即彰泰汽車公司業務員徐宏仁叫伊拿
    一萬元即到公司簽一簽資料就牽車，對保手續則由證人徐宏
    仁自行辦理，足認本件被告張輝雄向彰泰汽車公司購買自小
    客車，向福灣公司辦理分期貸款，僅由證人徐宏仁與被告張
    輝雄進行對保之手續。
  (四)證人周宗慶並未同意或授權，擔任被告購買自小貨車之連帶
    保證人：
  １證人周穎楹（原名周素妃）於98年5 月26日偵訊時具結證稱
    ：「（問：你80幾年間有買車嗎？）有，1997年左右，車還
    在，我在開。」、「（問：你跟誰買的？）彰化跟一家叫福
    特的公司買的。」、「（問：店名叫什麼？）我忘了，在彰
    化。」、「（問：是福灣？）貸款是跟福灣公司貸款，但買
    車是另外一家賣車的公司。」、「（問：那家賣車的公司在
    哪裡？）在彰化，公司名字我忘了，我昨天有找當時買車的
    資料，但因為太久找不到。」、「（問：在彰化哪裡？）彰
    化市還是員林？）可能是在彰化市，但我不確定，當初買車
    是張輝雄跟張元兆幫我作保，張元兆是提供房保，張輝雄提
    供人保，之後交給業務員徐宏仁，當時只要交一萬元就可以
    牽車，其他是貸款，貸款由業務員徐宏仁幫我辦，我印象很
    深是必需要簽名，我親自簽，張輝雄也親自簽，但張元兆沒
    到場，我問徐宏仁怎麼辦，徐宏仁說會再去找張元兆對保。
    」（見97年偵緝字450號卷第113至121頁）等語，而福灣公
    司陳報狀載明周素妃汽車貸款資料因年代久遠已銷燬，此有
    福灣公司陳報狀在卷可稽（附原審卷），並有原審向交通部
    公路總局臺北區監理所基隆監理站函請檢送周素妃購車相關
    資料，經該站以99年4月22日北監基一字第0990004492號函
    載明：「主旨：周素妃（車籍資料尚登錄：周穎楹）所有車
    號M5 -1392相關資料案，經查該車86年11月18日附條件買賣
    設定已於90年11月19日辦理註銷，設定及塗銷申請書已逾保
    存年限報請銷燬在案，檢送該車之車籍查詢、異動歷史、車
    主歷史查詢表、動保交易歷史查詢供參。」等語，此有交通
    部公路總局臺北區監理所基隆監理站上開函文在卷可稽，依
    照前述函文所示，足認證人周素妃係於86年11月18日附條件
    買賣設定，應係該日前後向彰泰汽車公司業務員徐宏仁購買
    自小客車，又依照上開函文檢附汽車查詢資料，發照日期為
    86年10月30日，堪認證人周素妃係於86年10月30日購買自小
    客車。關於證人周穎楹向彰泰汽車公司業務徐宏仁購買前述
    自小客車之情形，經核與被告供述，及證人張元兆、徐宏仁
    證述之情節相符，關於對保之程序均需購車者及連帶保證人
    親自簽名、蓋章等情，亦經證人周穎楹、徐宏仁、張元兆及
    被告供述明確，是被告於87年3、4月間，尋證人周素妃以上
    述購車專案模式，購買本案系爭車輛，對於購買之流程應該
    知之甚詳。依照被告於99年3月4日原審審判時供述，我跟周
    宗慶的姐姐周素妃住在彰化租屋處，至少2年以上，以當時
    我要買車有無跟他們講，以當時我們大家住在一起，大家的
    情感，我一定有親口跟他及他姐姐講過，我還記得我曾用我
    買來的貨車載他及他姐姐一起到彰化市等語（見原審99年3
    月4日審判筆錄），依照被告前開所述，既然被告擔任當時
    其女友周素妃於86年11月18日前後購車之連帶保證人，被告
    係於87年4月1日備妥資料，至彰泰汽車公司填寫分期購車申
    請書欲以購車專案購買自小貨車，被告與證人周素妃購車之
    時間相隔不到半年，則被告為何不以其當時同居之女友周素
    妃其購買自小貨車之連帶保證人，還要以女友之弟即周宗慶
    之名義擔任購買自小貨車之連帶保證人，其中必有緣由，既
    然以其女友周素妃之弟周宗慶擔任連帶保證人，依照被告供
    述，當時與其女友周素妃及其弟周宗慶同居在彰化市○○路
    ，則何以被告於87年4月15日對保時何不與證人周宗慶一起
    在彰泰汽車業務員徐宏仁前進行對保程序，則證人周宗慶是
    否同意擔任被告購買自小貨車之連帶保證人顯有疑問？
  ２證人周穎楹（原名周素妃）於98年5 月26日偵訊時具結復證
    「（問：你知道張輝雄買車有找誰做保？）我不知道，張輝
    雄沒跟我講。」、「（問：你知道張輝雄87年間有買車？）
    那時我已經跟他分手了。」、「（問：買車前多久你記得嗎
    ？）應該是買車前一年」、「（問：你何時搬離彰化那邊？
    ）我跟張輝雄一起在彰化市○○路租屋，當時周宗慶有一起
    來住，在那邊住了一段時間，張輝雄買車我完全不知道，後
    來周宗慶收到傳票，還有張元兆打電話問我說怎麼都沒去繳
    錢，我才知道。」、「（問：張輝雄買車是87年4 月間，你
    何時搬離彰化租屋處？）應該是85、86年左右。」、「（問
    ：周宗慶有跟你一起搬離嗎？）我和張輝雄吵架後，周宗慶
    他有跟我一起離開，但我們還有留一些東西在那裡，我有帶
    周宗慶去搬過東西，周宗慶事後有無再跟張輝雄聯絡我不曉
    得。」、「（問：你當時知道張輝雄以周宗慶及張元兆為保
    人去買車？）不知道。」（見97年偵緝字450 號卷頁118 至
    120 頁）等語。證人周穎楹上開證述，關於如何與被告分手
    ，並攜同其弟離開被告張輝雄位於彰化市○○路之租屋處等
    情，經核與證人即周素妃之弟周宗慶於偵訊、及原審審判時
    證述之情節相符，若當時被告還與證人周素妃為男女朋友同
    居在被告租屋處，證人周宗慶亦與其等同住，則被告購車自
    可找周素妃擔任其保證人即可，或徵得證人周宗慶之同意來
    擔任連帶保證人。據此，證人周穎楹上開證述應堪採信，是
    被告購買本案系爭自小貨車時，被告業已與證人周素妃分手
    ，證人周素妃與周宗慶並已經離開被告張輝雄之租屋處，是
    被告前開辯解，我跟周宗慶的姐姐周素妃住在彰化租屋處，
    至少2年以上，以當時我要買車有無跟他們講，以當時我們
    大家住在一起，大家的情感，我一定有親口跟他及他姐姐講
    過，我還記得我曾用我買來的貨車載他及他姐姐一起到彰化
    市云云，顯難採信。而被告既然與證人周素妃感情生變，大
    吵後證人周素妃攜同其弟周宗慶離開被告位於彰化市○○路
    之租屋處，衡情證人周宗慶應不會同意擔任被告張輝雄購車
    之連帶保證人，據此足以證明被告確實並未經證人周宗慶之
    同意或授權，而以證人周宗慶之名義擔任被告購車之連帶保
    證人，是被告辯稱購買自小貨車有經過證人周宗慶之同意，
    要屬事後卸責之詞，委無足採。又因被告張輝雄購車前曾與
    周素妃及周宗慶同居在被告位於彰化彰南路租屋處等情，業
    據被告供承在卷，核與證人周素妃、周宗慶證述之情相符，
    是被告利用與機會趁機竊取周宗慶身分證件影印取得影本資
    料後歸還原處，應符常情。
  (五)證人張元兆並未同意或授權，擔任被告購買自小貨車之連帶
    保證人：
  １關於證人張元兆如何於86、87年間，先擔任被告張輝雄女友
    周素妃購車提供不動產所有權狀影本之連帶保證人，之後被
    告張輝雄請其擔任購買自小貨車提供不動產所有權狀影本之
    連帶保證人，其本允許並傳真不動產所有權狀及其證件影本
    予彰泰汽車公司等情，業據證人張元兆於偵訊、原審審判時
    證述明確：
    於97年12月9 日檢察官偵訊時具結證稱：「（問：你有同
      意張輝雄要當他購買汽車的保證人嗎？）沒有，之前他女
      朋友買車時，有找我作保，我有同意並作保。後來張輝雄
      自己要買車，他有問我是否要當保證人，我沒有同意。」
      、「（問：你有同意張輝雄，和周宗慶一起當本票發票人
      ？）沒有，我完全不知道這個事。」、「（問：十年前，
      張輝雄有問你是否同意當他買車的保證人嗎？）張輝雄他
      女朋友買車，因為他女朋友是我前妻的表姐，所以我有答
      應。後來張輝雄也要買車，有跟我提過要找我一樣當保證
      人，但是我沒有答應他，後來他買新車，我覺得很奇怪，
      他不是要找我當保證人，但是沒有銀行來找我對保，我打
      電話問張輝雄，當時他說，他已經找別人作保。」（見97
      年偵緝字450 號卷第44至48頁）等語。
    於98年5 月26日檢察官偵訊時具結證稱：「（問：你曾幫
      周穎楹作買車的擔保人？）是。」、「（問：你曾答應張
      輝雄要當其買車的保證人，後來又變不同意？）應該沒有
      算答應，她有跟我講過這件事，後來不了了之。」、「（
      問：他跟你講的時候你有答應嗎？）沒有。」、「（問：
      提示北檢96年發查字第481 號第11頁，你在松山分局警詢
      時，說原本答應為張輝雄做擔保，所以你傳真房屋及土地
      權狀等資料給福灣公司，讓張輝雄辦理貸款，你有何意見
      ？）我不是很記得，會不會是我幫周穎楹作保買車，把兩
      件事情混在一起，這時間的確蠻久。」、「（問：你現在
      記得起來當時張輝雄找你作保的情形嗎？）他是用打電話
      的，應該有叫我傳資料，那時應該有傳，但後來我沒有答
      應幫他作保。」、「（問：你後來如何沒有答應幫他作保
      ？）在他買車之前，應該是我打電話給他，我說我不想作
      保，她說他買車也不需要我幫他作保，我想他應該不需要
      我幫他作保。」、「（問：你為周穎楹作保時，有傳真房
      屋權狀等資料給周穎楹？）這二件事情很接近，我記得不
      很清楚。」（97年偵緝字450 號卷第113 至121 頁）等語
      。
    於99年3月4日原審審判時具結證稱：「（問：被告在87年
      貸款買車之事，你是否知情？）知情。」、「（問：當時
      有無同意當他的購車保證人？）之前我是有同意答應他作
      保，被告請我傳真身分證、房屋所有權狀，被告是有給我
      一的傳真電話，當我傳真後，我覺得不太好，我就打電話
      給被告告訴他我不同意擔任他的保證人，被告他還跟我說
      他買車子不用我擔任他的保證人。」、「（問：你說你覺
      得不太好改變心意，理由為何？）因為之前我聽我前妻的
      表姐說，我前妻的表姐有跟他表妹說，被告之前常常跟別
      人做生意，先把合夥的事情講的很好，之後都不了了之，
      害被告的合夥人都虧錢，所以我才改變心意。」、「（問
      ：你改變心意之後，你有無叫被告把你傳真的身分證、所
      有權狀等資料拿回來？）沒有。」、「（問：既然被告告
      訴你說不需要你擔任保證人，你有無問被告為何一開始要
      找你當保證人？）因為他之前的女友買車，是我找我擔任
      保證人，所以被告購車就問我可不可以擔任他買車的保證
      人。」、「（問：根據周穎楹在偵訊時表示她購車時，是
      找徐宏仁辦理貸款，你是否認識徐宏仁，有無看過？）我
      不認識徐宏仁，但是我有去對保過一次。我的印象是去福
      特公司對保，我當時是住在中壢，周穎楹當時是住彰化，
      她是在彰化買車，我是利用出差去彰化的福特汽車公司對
      保。」、「（問：周穎楹買車徐宏仁是用電話跟你聯絡？
      ）我印象中，徐宏仁沒有打過電話給我，是周穎楹打電話
      給我叫我何時到彰化福特公司去對保，我去彰化對保時周
      穎楹也有在場吧，我記得是有人陪同我去，應該是她，我
      應該是86年去對保的，詳細的月份我不記得，我記得周穎
      楹買車沒有多久後，被告也購買本案的自小貨車，買這2
      部車子的時間相隔沒有很久。」、「（問：本案你的身分
      證、2份權狀影本，有無交給徐宏仁或是被告？（提示上
      開偵查卷第89、90、87─1、88）沒有親手拿給被告，有
      傳真過一次，是被告叫我傳真的，我傳真給何人我不記得
      ，傳真的那次是否是被告的前女友或是本案被告要買車，
      我不記得。」（見原審99年3月4日審判筆錄）等語。
    於99年10月7日原審審理時具結證稱：、「（問：不動產
      的資料是你傳真給福特或福灣公司的嗎？提示房屋所有權
      狀等資料）我有傳真過，我傳給哪家我沒有印象。」等語
      。
    綜合證人張元兆偵訊、原審歷次審判之證述，前後證述之
      情節大致相符，而證人張元兆證述其有傳真上開名下位於
      土地、建物所有權狀予彰泰公司之日期為87年3月31日，
      本件被告向業務員徐宏仁以專案購買自小貨車，由業務員
      徐宏仁分期購車申請書上所載日期為87年4 月1 日，均詳
      如前開(一)所述，堪信證人張元兆證述、被告供述，關於被
      告張輝雄請其擔任購買自小貨車提供不動產所有權狀影本
      之連帶保證人，其允許並傳真不動產所有權狀及其證件影
      本予彰泰汽車公司等情係屬真實。證人張元兆證述，擔任
      證人周素妃以專案購買自小客車提供不動產所有權狀影本
      等情，亦核與證人周素妃證述之情節相符。又證人周素妃
      證稱，購車時，貸款由業務員徐宏仁幫我辦，我印象很深
      是必需要簽名，我親自簽，張輝雄也親自簽，但張元兆沒
      到場等情，經核與證人張元兆證述，其係周穎楹打電話給
      我叫我何時到彰化福特公司去對保等語，亦大致相符因證
      人周素妃購車之時間在86年10月30日，被告購買自小貨車
      對保之時間係在87年4月15日，距離原審審理時已經相隔
      12 、13年之遙，很難要求證人與被告間必須陳述一致相
      符，故證人張元兆、周素妃證述均堪採信。又原審函福灣
      公司檢送證人周素妃購車貸款之資料，經福灣公司以99年
      4月20日刑事陳報狀載明，周素妃汽車貸款資料因年代久
      遠已銷燬等語（附原審卷），附此敘明。另本件被告張輝
      雄向彰泰汽車公司購買自小客車，向福灣公司辦理分期貸
      款，係僅由證人徐宏仁與被告張輝雄進行對保之手續，亦
      詳如前述。既然證人張元兆於87年3月31傳真上開名下位
      於土地、建物所有權狀予彰泰公司，俾便被告向彰泰汽車
      公司提出購車之申請，則被告於87年4月15 日與業務員徐
      宏仁辦理對保時，證人張元兆竟未一同辦理，而僅由被告
      張輝雄1人與業務員進行對保之手續，衡情證人張元兆應
      無同意擔任本件連帶保證人甚明。且證人張元兆證述，當
      時聽聞我前妻的表姐周素妃說，我前妻的表姐周素妃跟他
      表妹說，被告之前常常跟別人做生意，先把合夥的事情講
      的很好，之後都不了了之等語，益足以證明證人張元兆無
      意擔任本件連帶保證人，且證人即業務員徐宏仁均表示並
      未見過證人張元兆，並表示證人張元兆很好認等語（見原
      審99年10月7日審判筆錄），是證人張元兆證述，傳真上
      開名下位於土地、建物所有權狀予彰泰公司後，其有向被
      告張輝雄表示不願意擔任物上之連帶保證人1節，應堪採
      信。
  ２承上所述，證人張元兆、周宗慶未親自於證人徐宏仁辦理對
    保時在附表編號1所示之附條件買賣合約私文書及附表編號2
    所示之本票上簽名、蓋章，本件被告張輝雄向彰泰汽車公司
    購買自小客車，向福灣公司辦理分期貸款，僅係由證人徐宏
    仁與被告張輝雄進行對保之手續。參以被告張輝雄於97年9
    月6日通緝到案檢察官偵訊時供述：「（問：你在87年6月間
    是否有向福灣公司買一輛福特汽車，有偽簽張元照及周宗慶
    之簽名？）有、」「（問：提示福灣公司分期付款購車申請
    書、本票、附條件賣賣合約書，有無意見？）沒有意見，是
    我偽造的，名字是我簽的，印章是我去刻的，我承認這些事
    」（見97年偵緝字45 0號卷第24至25頁）等語；另於99年3
    月4日原審審判時證稱：「（問：你對保使用的印章是你自
    己刻的還是徐宏仁刻的？）是徐宏仁刻的，徐宏仁有告訴我
    他刻比較便宜，一顆圖章30元。」、「（問：張元兆、周宗
    慶的印章，印章上的字體與你的印章字體相同，是不是都是
    徐宏仁刻的？提示）應該都是徐宏仁刻的，我確定。」等語
    （見原審99年3月4日審判筆錄）；於99年10月7日原審審判
    時供稱：「對保的印章是我刻的，是在徐宏仁公司請他們公
    司刻的，比較便宜」（見原審99年10月7日審判筆錄）等語
    ，則被告自白犯罪，應屬真實。
  (五)又證人徐宏仁雖僅於被告告知後，即基於一般業務慣例，服
    務客人並代為刻印，另外篆刻被告張輝雄、證人張元兆、周
    宗慶之印章，未善盡實際對保之責，然此係因其主觀上誤認
    被告張輝雄係其之前購車之證人周素妃之同居男朋友，且被
    告張輝雄、證人張元兆均係周素妃以1 萬元購車專案之連帶
    保人，另證人周宗慶係周素妃之弟，渠等當時關係密切，且
    被告於於87年4 月1 日至位於上址彰泰汽車公司向業務員徐
    宏仁表示欲以上開購車專案購買自小貨車時，已經備妥2 位
    連帶保證人之所需資料，被告張輝雄並囑徐宏仁篆刻購車所
    需之印章，依照證人徐宏仁當時認知當時被告與證人周素妃
    為男女朋友關係之密，被告購車之連帶保證人當時均與被告
    關係密切，被告又甫為證人周素妃購買車輛擔任連帶保證人
    ，證人徐宏仁或為求省事，疏未另外求證，即誤信被告之言
    ，而未進行正常之對保程序，雖有不當，然其實無與被告共
    同偽造附表所示之私文書與本票之動機與必要，故此部分應
    認係被告基於單獨犯意而為，難認證人徐宏仁與被告有何犯
    意之聯絡。
  (六)至證人徐宏仁雖於原審審理中證述：其有依申請書上之電話
    撥打予連帶保證人徵信，然此情均為證人張元兆、周宗慶所
    否認。就此，證人張元兆於原審證述其擔任周素妃購車之連
    帶保證人，係周素妃打電話給伊要伊到到彰化一同到公司辦
    理對保手續，又福灣公司於99年9月2日刑事陳報狀，載明福
    灣公司於87年間並無錄音設備即記錄，無從提供連帶保證人
    張元兆、周宗慶之檔案資料，亦詳如前述，故無從證明證人
    徐宏仁此部分證述為真實，無從認定福灣公司確實於本件貸
    款申請之後，與證人張元兆、周宗慶進行電話對保，此部分
    尚難為有利被告之認定。
  (七)綜上所述，被告所辯要屬事後卸責之詞，均無足採，本件事
    證明確，被告犯行應足認定。
二、新舊法比較：
    按行為後法律有變更者，適用行為時之法律。但行為後之法
    律有利於行為人者，適用最有利於行為人之法律，修正後刑
    法第2 條第1 項定有明文。查刑法業於94年2 月2 日修正公
    布，並自95年7 月1 日起施行，法律有下列變更，爰比較新
    舊法如下：
  (一)關於牽連犯部分，修正後刑法第55條已予刪除，惟被告所犯
    竊盜、行使偽造私文書、偽造有價證券及詐欺取財等部分，
    係於新法施行前所為，故以修正前之規定較有利於被告。
  (二)刑法第33條第5 款關於罰金刑之規定，由「罰金：銀元一元
    以上」，修正為「罰金：新臺幣一千元以上，以百元計算之
    」。而被告所犯偽造有價證券等罪，均有罰金刑之規定，經
    比較新、舊法結果，亦以行為時法即修正前刑法第33條第5
    款之規定，較有利於被告。
  (三)綜上所述，經本院綜合比較結果，修正後刑法之規定並非較
    有利於被告，參酌修正後刑法第2 條第1 項前段、但書規定
    之「從舊從輕」原則，本案應適用修正前前揭刑法規定為法
    條適用之依據。
  (四)又被告行為後，於95年6 月14日增定公佈刑法施行法第1 條
    之1 ，並自同年7 月1 日起施行，該條規定：「中華民國九
    十四年一月七日刑法修正施行後（按此日期係三讀通過之日
    期，實際修正公佈日為94年2 月2 日，施行日期為95年7 月
    1 日），刑法分則編所定罰金之貨幣單位為新臺幣。九十四
    年一月七日刑法修正時，刑法分則編未修正之條文定有罰金
    者，自九十四年一月七日刑法修正施行後，就其所定數額提
    高為三十倍。但七十二年六月二十六日至九十四年一月七日
    新增或修正之條文，就其所定數額提高為三倍」，已將刑法
    分則之貨幣單位定為「新臺幣」，並規定提高標準，且提高
    後之罰金最高數額，與刑法施行法第1 條之1 增訂前，刑法
    貨幣單位為銀元，依罰金罰鍰提高標準條例第1 條前段暨現
    行法規所定貨幣單位折算新臺幣條例第2 條所定比例換算結
    果並無不同，此部分非屬法律變更，且依罰金罰鍰提高標準
    條例第1 條但書規定「但法律已依一定比率規定罰金或罰鍰
    之數額或倍數者，依其規定」，顯見罰金罰鍰提高標準條例
    第1 條提高倍數之規定係屬補充規定，故上述條文施行後，
    自應逕依刑法施行法第1 條之1 定，故本件罰金刑之單位及
    提高標準，而不再適用罰金罰鍰提高標準條例第1 條前段之
    規定，附此敘明。
三、論罪科刑：
  (一)文書乃記載人類意思表示之方法，在同一文件內可同時記載
    多數人之意思表示，故一文件未必僅為單一之文書；如有不
    同之名義人在同一文件內，分別記載其意思表示時，則具有
    數文書之效力（最高法院87年度台上字第1565號判決意旨參
    照）。又同時偽造不同被害人之本票時，因其侵害數個人法
    益，係一行為犯數罪名，此與同時偽造同一被害人之多張本
    票時，其被害法益僅有一個，只成立單一之偽造有價證券罪
    名迥異。上訴人等二人共同偽造不同被害人之本票，縱依原
    判決所認定：其係同時為之，為一行為等情屬實。亦屬一行
    為犯數罪名，應依刑法第五十五條想像競合犯之規定，從一
    重處斷，（最高法院96年度台上字第2503號判決意旨參照）
    。另按行使偽造之有價證券以使人交付財物，本即含有詐欺
    之性質，如果所交付之財物，即係該證券本身之價值，其詐
    欺取財仍屬行使偽造有價證券之行為，不另論以詐欺取財罪
    ；但如行使該偽造之有價證券，係供擔保或作為新債清償而
    借款，則其借款之行為，已屬行使偽造有價證券行為以外之
    另一行為，應再論以詐欺取財罪，並依牽連犯關係，從一重
    處斷（最高法院90年度臺上字第5416號裁判意旨參照）。查
    被告以所竊得告訴人周宗慶所有之身分證件，冒用告訴人張
    元兆、周宗慶名義，簽立本票向福灣汽車公司辦理分期付款
    購買自小貨車，其簽立如附表編號2 所示之本票，其目的均
    在於擔保其借款，並非以偽造之本票使人交付該本票價值之
    財物甚明。
  (二)核被告所為，係犯刑法201 條第1 項之意圖供行使之用而偽
    造有價證券罪、第216 條、第210 條之行為偽造私文書罪、
    第320 條第1 項之竊盜罪、第339 條第1 項之詐欺取財罪。
    起訴書指被告就刑法第339 條第1 項部分構成刑法第339 條
    第2 項詐欺得利罪嫌，容有未洽，應予變更。被告於附表編
    號1 之私文書及附表編號2 本票「共同發票人」欄內，擅自
    偽造如附表所示張元兆、周宗慶之簽名及印文，其偽造印章
    、署押及印文之行為為偽造有價證券及偽造私文書之部分行
    為；又其行使偽造有價證券之低度行為應為偽造有價證券之
    高度行為所吸收，其偽造私文書之低度行為，亦為行使偽造
    私文書之高度行為所吸收，均不另論罪。又其利用不知情之
    徐宏仁至不知情之印章店偽刻「張元兆」、「周宗慶」印章
    各1 枚，為間接正犯。
  (三)被告張輝雄以一偽造行為同時同地偽造張元兆、周宗慶之如
    附表編號1 、2 所示私文書及本票行為，係分別同時侵害2
    個人法益，均為想像競合犯，應各依一行使偽造私文書、偽
    造有價證券罪處斷。被告所犯上述竊盜、行使偽造私文書、
    偽造有價證券、及詐欺取財之間，有方法、目的之牽連關係
    ，依修正刪除前之刑法第55條後段規定，應從較重之偽造有
    價證券處斷。
  (四)本件被告張輝雄雖否認犯行，惟被告係因一時心生貪念，思
    慮未周而為本案犯行，偽造之本票僅1 紙，金額非鉅，並係
    為擔保之用，被告向福灣公司辦理分期付款購得該車輛後，
    已繳交19期分期款，該本票復未流通於社會中，對社會交易
    之影響程度尚非鉅大，其所為與藉偽造有價證券行為以擾亂
    票據正常流通之重大經濟犯罪行為仍屬有間，若仍量處被告
    偽造有價證券罪之最低刑度有期徒刑3 年，仍屬過重，被告
    所犯情輕法重，客觀上足以引起一般社會大眾普遍之同情，
    其犯罪情狀有可憫恕之情狀，爰依刑法第59條之規定，減輕
    其刑（刑法第59條，於94年2 月2 日修正公布，於95年7 月
    1 日生效施行，惟因該條規定，為法院就刑之酌減審認標準
    見解之明文化，非屬法律之變更，自無刑法第2 條第1 項新
    舊法比較適用之問題，此有最高法院95年5 月23日刑事庭第
    8 次會議決議可資參照。）。
四、原審認被告罪證明確，適用修正前刑法第55條、刑法第2條
    第1項、第201條第1項、第216條、第210條、第320條第1項
    、第339條第1項、第59條、第205條、第219條，刑法施行法
    第1條之1之規定，及審酌被告於未得張元兆、周宗慶同意下
    ，恣意以其名義偽造私文書持以行使，並簽發本票，其犯罪
    手法雖和平，惟其偽造本票之行為，影響他人權益，暨被告
    犯後猶否認犯行，犯後態度非佳等一切情狀，量處有期徒刑
    2年。又本案被告之犯罪時間，雖係於96年4月24日之前，然
    本案所處刑度超過1年6月，依中華民國96年罪犯減刑條例第
    3條第1項第15款，屬不得減刑之例。復說明偽造之「張元兆
    」、「周宗慶」印章各1枚及附表編號1所示私文書上偽造之
    「張元兆」、「周宗慶」簽名及印文應依刑法第219條之規
    定，併予宣告沒收。末按票據之偽造或票據上簽名之偽造，
    不影響於真正簽名之效力，票據法第15條定有明文。本案如
    附表編號2所示本票，僅「張元兆」、「周宗慶」部分為偽
    造，其餘之簽名既為真正，仍屬有效之票據，不在應依法沒
    收之列（最高法院84年臺上字第1550號判例意旨可資參照）
    ，惟被告偽造「張元兆」、周宗慶」為共同發票人部分，仍
    應依刑法第205條之規定宣告沒收。該本票偽造部分既經宣
    告沒收，其上偽造之「張元兆」、「周宗慶」署名及印文自
    當兼括及之，無庸再依刑法第219條之規定重複諭知沒收。
    其認事用法及量刑，均無違誤，被告上訴意旨，仍執陳詞，
    否認犯罪，為無理由，其上訴應予駁回。
據上論斷，應依刑事訴訟法第368條，判決如主文。
本案經檢察官張啟彬到庭執行職務。
中    華    民    國  100    年    1    月    19    日
            刑事第一庭    審判長法  官  葉騰瑞
                                法  官  彭政章
                                法  官  莊明彰
以上正本證明與原本無異。
如不服本判決，應於收受送達後10日內向本院提出上訴書狀，其
未敘述上訴之理由者並得於提起上訴後10日內向本院補提理由書
（均須按他造當事人之人數附繕本）「切勿逕送上級法院」。
                                書記官  王韻雅
中    華    民    國   100    年    1     月    19    日
附表：
┌──┬───────────┬──────────────┐
│    │                      │                            │
│編號│文件及票據名稱        │ 備                      註 │
│    │                      │                            │
├──┼───────────┼──────────────┤
│ 1  │附條件買賣合約        │偽造「張元兆」、「周宗慶」簽│
│    │                      │名各2 枚、印文各2 枚。      │
├──┼───────────┼──────────────┤
│ 2  │本票                  │票載金額350000元，票載發票日│
│    │                      │期87年4 月15日，票載到期日87│
│    │                      │年6 月15日（共同發票人欄偽造│
│    │                      │「張元兆」、「周宗慶」簽名各│
│    │                      │1枚 、印文各1 枚）          │
└──┴───────────┴──────────────┘